【裁判字號】    97,簡上,1403
【裁判日期】    980331
【裁判案由】    詐欺
【裁判全文】
臺灣板橋地方法院刑事判決            97年度簡上字第1403號
上訴人  即
被      告  甲○○
上列上訴人即被告因詐欺案件，不服本院刑事第二十一庭中華民
國97年10月14日97年度簡字第8034號第一審判決（聲請簡易判決
處刑案號：臺灣板橋地方法院檢察署97年度偵字第23413 號），
提起上訴，本院管轄之第二審合議庭判決如下：
    主  文
上訴駁回。
    事實及理由
一、本案經本院審理結果，認原審以被告甲○○係犯刑法第30條
    第1 項、第339 條第1 項之幫助詐欺取財罪，事證明確，遂
    引用刑事訴訟法第449 條第1 項前段、第3 項、第454 條第
    2 項、刑法第30條、第339 條第1 項、第41條第1 項前段、
    刑法施行法第1 條之1 第1 項、第2 項前段，逕以簡易判決
    處刑，量處被告有期徒刑3 月，如易科罰金，以新台幣1 千
    元折算1 日，認事用法及量刑均無不當，應予維持，並引用
    原審判決書記載之事實、證據及理由（詳如附件）。
二、被告上訴意旨略以：被告並未將華南銀行的存摺、提款卡提
    供給他人使用，該等帳戶資料是我母親在97年5 月底在三峽
    祖師爺廟附近的黃昏市場遺失的。上開帳戶是我一家開銷所
    會使用的帳戶，我保全公司的薪資也是匯到這個帳戶。我當
    天是請我母親去補登存摺，結果可能因為她先去買菜，才不
    小心掉了。我母親並沒有告訴我，是過二、三天後我太太告
    訴我的，我想說裡面只剩新台幣（下同）17元，且我以前也
    沒有掉過這種東西，所以不知道要去報案或掛失，後來是我
    公司在97年6 月12日或13日發薪水到我帳戶時，發現無法匯
    進去，就通知我有這種情形。雖然我之前就知道帳戶資料遺
    失了，但因為我真的很忙，所以並沒有先去掛失或做任何處
    理，後來是公司通知我之後，我太太去問銀行才知道我的帳
    戶已經變成警示帳戶，不能使用，所以我才請我太太以她的
    名義另外去申請一個帳戶做為薪資轉帳之用。平時都是由我
    母親及我太太使用提款卡從這個帳戶領錢，為了怕提款卡的
    密碼忘掉，所以我將密碼用不會掉色的奇異筆寫在卡片及存
    摺上，我想說平時都是家人在使用才這樣做云云。經查：
  (一)被告於本院審理時雖辯稱其係將其存摺、提款卡交給其母親
    代為補登存摺，但其母親在前揭黃昏市場買菜時不慎將之遺
    失云云；而證人即其母親乙○○於本院審理時亦呼應其詞，
    證稱確有此情，並證稱：該存摺、提款卡平常都是由被告保
    管及被告夫妻在使用，只是因為當天被告要上班及被告太太
    懷孕不方便，才交給我代為補登存摺云云。然被告前於警詢
    中則係供稱：我的存摺平時是由我母親保管云云，顯然與證
    人乙○○所述不合，且該存摺如平時均係由證人乙○○所保
    管，縱要補登存摺，理論上亦係由該證人直接持以補登即可
    ，亦無需由被告「交給」該證人。則被告所述前後顯然不一
    ，是否確有所謂交付證人乙○○補登存摺乙事，自屬有疑。
  (二)被告復辯稱其為了怕提款密碼忘掉，所以將提款密碼寫在前
    揭存摺及提款卡上云云。然證人乙○○於本院審理時證稱：
    我沒有看到提款卡上有用筆寫什麼字等語；證人即被告之妻
    丁○○則證稱：我沒有在記密碼，我要領錢之前會問被告。
    他會跟我講二組密碼，不是這個就是那個等語。是依上開證
    人所證，足見前揭提款卡上顯然並未書寫密碼，且倘若前揭
    存摺、提款卡上均有書寫提款密碼，證人丁○○要領錢之前
    ，又何須向被告詢問，且被告又何須向證人丁○○告知密碼
    ，且告知之密碼又屬不確定何組正確之二組密碼，此顯然不
    合常情。復稽之在提款卡或存摺上書寫密碼雖非不可能發生
    ，但容非常態之情形，被告上開所辯復有前述不合常理之處
    ，其所辯此節自無從認定屬實。
  (三)證人乙○○於本院審理時證稱其之前從未補登過存摺，且依
    其所證：補登就是將存摺放進機器內，就會知道剩多少錢及
    花在哪裡，還會出一張單子給我們看等語，顯然與補登存摺
    之實際流程有異，可知證人乙○○確無任何補登存摺之經驗
    甚明。復衡以被告住家附近之華南銀行華江分行距離被告家
    並不遠，且可以ATM 直接補登存摺，此亦經證人丁○○於本
    院審理時證述明確，可知如由被告在上下班之餘順道補登存
    摺，應甚屬便利。然被告竟不思此為，反將其存摺、提款卡
    一併託付給完全無補登存摺經驗之其母即證人乙○○（實際
    上如真要補登存摺，亦僅提供存摺即可，亦不需提供提款卡
    ），亦顯與常情有悖。
  (四)查證人乙○○從未補登存摺過，對於其所要前去補登存摺之
    三峽鎮○○路之華南銀行，其僅有在那邊開過一個帳戶，但
    沒有使用過，此外並無前去該銀行之紀錄，此經該證人於本
    院審理時證述明確，可知該證人對於該銀行是否在銀行外設
    有可供存戶補登存摺之功能之自動櫃員機（ATM） ，應不甚
    清楚，自不知可否直接在該銀行外所設之自動櫃員機補登存
    摺，當無選在該銀行並未營業之時間貿然前往補登存摺為是
    。然該證人與被告均陳稱遺失存摺、提款卡係在97年5 月底
    云云。觀諸卷附該銀行帳戶之存款往來明細表影本，可知被
    告最後一次使用該帳戶之時間係在97年5 月30日，而本件被
    害人丙○○遭詐騙匯款之時間則係在97年6 月1 日，則被告
    倘有交付存摺、提款卡給證人乙○○，理論上交付之時間應
    係在97年5 月31日或至遲於97年6 月1 日，然該二日乃係星
    期六與星期日，衡情證人乙○○所要前往之上開華南銀行應
    無營業，故被告辯稱其係在當時將存摺、提款卡交給該證人
    去補登存摺，益徵有其不合常理之處。再者，證人乙○○於
    本院審理時證稱其係在遺失當日下午4 時多許出門去黃昏市
    場云云，但證人丁○○於本院審理時則證稱證人乙○○於當
    日上午就出門了，大概下午3 、4 時左右回來云云，二人此
    節所證恰屬完全相反，則證人乙○○究竟有無代為補登存摺
    ，而在黃昏市場時不慎遺失前揭存摺、提款卡之事實，更見
    有疑。
  (五)依被告所辯，其係於97年6 月12日或13日公司要將薪資轉入
    其之前揭帳戶時，因公司發現無法轉入，其經由公司通知，
    始獲知前揭帳戶無法轉入，遂請證人丁○○以該證人名義申
    設新的帳戶云云。然事實上證人丁○○早於97年6 月5 日即
    以該證人自己之名義申設華南銀行存款帳戶（帳號：000000
    000000），而該證人申設該帳戶之目的係為讓被告公司薪資
    得以轉入該帳戶，此經證人丁○○於本院審理時證述綦詳，
    並有被告所提出之丁○○上開銀行存摺封面影本、存摺內頁
    明細影本附卷可按。由上以觀，可見被告於接獲其公司通知
    前，即已知悉其本人之帳戶將無法使用，遂於公司撥發薪資
    之前即97年6 月5 日，即請證人丁○○另申設新的帳戶，是
    被告上開所辯要無足取，且更徵被告確有將其帳戶資料提供
    他人作為不法使用，始另由證人丁○○申設新帳戶以供其薪
    資轉入。況倘被告並未將其帳戶資料提供他人不法使用，且
    果係遺失，其大可申請掛失及補發，即可避免無謂之風險或
    麻煩，詎其一方面怠於申請掛失及補發，但另一方面卻又由
    證人丁○○出名另開設新的存款帳戶，且將公司薪資改轉入
    此帳戶，顯然非屬一般常人所會從事之合理舉動。是以足徵
    其所辯各節無非係事後卸責之詞，誠無足取。
三、綜上所述，被告提起上訴，指摘原審判決認事用法有誤云云
    ，洵屬無據，應予駁回。
據上論斷，依刑事訴訟法第455 條之1 第3 項、第368 條、第
373 條，判決如主文。
本案經檢察官黃筵銘到庭執行職務。
中    華    民    國    98    年    3     月    31    日
                  刑事第七庭    審判長法官  戴嘉清
                                      法官  林晏鵬
                                      法官  陳信旗
以上正本證明與原本無異。
本判決不得上訴。
                                    書記官  陳昭綾
中    華    民    國    98    年    4     月    3     日


司法院資訊處製作；財團法人民間司法改革基金會備份。
